臺灣桃園地方法院刑事交通事件裁定　　 96年度交聲字第483號
原處分機關　交通部公路總局新竹區監理所桃園監理站
異　議　人
即受處分人　甲○○
上列受處分人因違反道路交通管理處罰條例聲明異議案件，對於
交通部公路總局新竹區監理所桃園監理站於民國96年7 月25日所
為之處分（原處分案號：桃監裁罰字第裁52-DB0000000號），聲
明異議，本院裁定如下：
    主  文
原處分撤銷。
甲○○汽車駕駛人，在變換車道前，未使用方向燈，處罰鍰新臺
幣玖佰元，並記違規點數壹點。
理  由
一、原處分機關裁決意旨略以：異議人於民國96年5 月12日7 時
    43分許駕駛車牌號碼0469-RN 號自用小客車，行經桃園縣桃
    園市○○路87號，經執勤員警予以攔查舉發「變換車道未打
    方向燈」後，並掣開桃警局交字第DB0000000 號舉發通知單
    。異議人不服並向原處分機關提出申訴，嗣原處分機關交通
    部公路總局新竹區監理所桃園監理站仍於96年7 月25日以異
    議人「一般道路轉彎未使用方向燈」，依道路交通管理處罰
    條例第48條第1 項第1 款之規定，裁處異議人罰鍰新台幣（
    下同）900 元整。
二、聲明異議意旨略以：異議人於案發當日係由桃園縣桃園市○
    ○路向北行駛至春日路（即桃鶯陸橋下），擬右轉同市○○
    路前往虎頭山，因該時段是上班尖峰時刻，車流量大，適自
    桃鶯陸橋下來的車輛，其中一輛小貨車由內側變換外側，與
    其所駕駛之車輛爭道行駛，同時被執勤員警攔下告發未打方
    向燈，惟其駕駛之車輛一直在外側車道，沒有變換車道，本
    件應係上開小貨車影響執勤員警的視線而造成誤覺，爰依法
    聲明異議。
三、按行車遇有變換車道時，應先顯示方向燈光或手勢；汽車駕
    駛人在轉彎或變換車道前，未使用方向燈者，處新臺幣（以
    下同）600 元以上1,800 元以下罰鍰，而汽車駕駛人有第48
    條情形之一者，記違規點數1 點，道路交通安全規則第91條
    第6 款，道路交通管理處罰條例第48條第1 項第1 款、第63
    條第1 項第1 款分別定有明文。
四、經查，證人即舉發警員鄭光哲於本院訊問時到庭具結證稱：
    「﹙請敘述本件舉發情形？﹚當天我是執行路暢勤務，時間
    為96年5 月12日早上6 點至8 點，地點在桃園市○○路，範
    圍為復興路至中山東路之春日路，我當時看到異議人自春日
    路橋下的道路駛出，在春日路上先開到內側車道，又開到外
    側車道，沒有打方向燈，因為路暢勤務是執行交通大執法，
    變換車道未打方向燈是其中1 項，故我以指揮棒把異議人攔
    下來，異議人後方也有1 部小貨車被我們一併攔下來，小貨
    車的違規是因為駕照註銷，非因打向方燈。」、「﹙對於異
    議人辯稱當時由桃鶯橋下來的車輛其中有1 輛小貨車由內側
    變換到外側，與異議人的車輛爭道行駛而遭警方攔下告發未
    打方向燈，且本件係因為該小貨車影響員警的視線，而造成
    誤判，對此有何意見？﹚不可能誤判，異議人的車子一直在
    我的視線範圍內，沒有被小貨車擋住，小貨車是自橋上下來
    ，並沒有開到異議人車輛的前方。」、「﹙有何補充？﹚沒
    有，本件並沒有開錯單。」（參見本院96年8 月29日訊問筆
    錄）。而本件證人鄭光哲與異議人素無怨懟，亦無自陷偽證
    刑責而構詞誣賴異議人之理，且其於本院訊問時復經具結以
    擔保其證詞之真實性及憑信性，是其證言應屬可信。再者對
    於上述之違規行為狀態瞬間即逝，若非設有電子感應設備之
    路段，實難留有物據，此時舉發違規事實之執勤警員即為重
    要之證人。從而，異議人既未能提出反面證據以推翻證人之
    前開證述且證明其確無違規行為，尚難認其辯解為可採，是
    異議人之「一般道路轉彎未使用方向燈」之違規行為堪予認
    定，異議人所辯，則係事後卸責之詞，不足採信。
五、末查，原處分機關認異議人有前開違規事實，而依道路交通
    管理處罰條例第48條第1 項第1 款之規定，逕對異議人為裁
    處罰鍰900 元，固非無見。然依同條例第63條第1 項第1 款
    規定，行為人有違反第48條規定之行為者，除依原條款處罰
    鍰外，並予記違規點數1 點，而本件依卷附原處分機關裁決
    書，原處分機關漏未於裁決書之處罰主文欄內記載受處分人
    違規點數，自難認為允洽，本件異議人之異議雖無理由，惟
    原處分機關就桃監裁罰字第裁52-DB0000000號處分既有前述
    漏未記點之違誤，自應由本院將原處分撤銷，另為如主文所
    示之處分，以資適法。
六、據上論斷，依道路交通管理處罰條例第87條第2 項、道路交
    通案件處理辦法第20條前段，裁定如主文。
中　　華　　民　　國　　96　　年　　9 　　月　　14　　日
                        交通法庭  法  官  林哲賢
以上正本證明與原本無異
如不服本裁定，應於裁定送達後5 日內向本院提出抗告狀。
                                  書記官  楊郁馨
中　　華　　民　　國　　96　　年　　9 　　月　　20　　日
